【裁判字號】    90,訴,148
【裁判日期】    920212
【裁判案由】    毒品危害防制條例等
【裁判全文】
臺灣臺南地方法院刑事判決                            九十年度訴字第一四八號
    公  訴  人  臺灣台南地方法院檢察署檢察官
    被      告  丙○○  男  二.
    指定辯護人  本院公設辯護人甲○○
右列被告因違反槍砲彈藥刀械管制條等案件，經檢察官提起公訴 (八十九年度偵字第
八八三七號)，本院判決如左：
    主  文
丙○○未經許可持有刀械，處拘役伍拾日，如易科罰金，以參佰元折算壹日。
扣案蝴蝶刀壹把沒收。
被訴意圖販賣而持有第二級毒品無罪。
    事  實
一、丙○○未經許可持有內政部公告查禁之蝴蝶刀一支，嗣於民國八十九年七月二十
    五日經警於其台南縣六甲鄉○○村○○路四二九巷二號住處查獲，並扣得前揭蝴
    蝶刀一把。
二、案經台南縣警察局移送臺灣臺南地方法院檢察署檢察官偵查起訴。
    理  由
一、右揭事實，業據被告丙○○於偵查及本院審理中坦承不諱，復有扣案之蝴蝶刀一
    把可證，該刀經鑑驗屬槍砲彈藥刀械管制條例管制之刀械，有台南市警察局八十
    九年九月一日八九南市警保字第七九五八七號函附卷可稽，被告自白核與事實相
    符，事證明確，其犯行應足認定。
二、按蝴蝶刀業於八十一年八月十日經中央主管機關內政部以八一台內警字第八一八
    二二八一號公告查禁，核被告丙○○所為，係犯槍砲彈藥刀械管制條例第十四條
    第三項之未經許可持有刀械罪。爰審酌被告犯罪動機、手段、品行、智識程度及
    犯後態度等一切情狀，量處如主文所示之刑，並諭知易科罰金之折算標準，以示
    懲儆。扣案蝴蝶刀一把，為違禁物，依刑法第三十八條第一項第一款規定宣告沒
    收。
三、
（一）公訴意旨另略以：被告丙○○意圖販賣營利，於八十九年七月間，將購得之安
      非他命分裝後，伺機販售於不特定之人施用，嗣於同年月二十五日晚上八時五
      十五分許，在台南縣六甲鄉○○路匯橋電子公司前，駕駛ＴＭ─一三八０號自
      用小客車時，為警臨檢盤查，當場在該輛汽車內，扣得安非他命四小包（分別
      含袋約重三．三公克、三．三公克、一．六公克、０．六公克）、安非他命殘
      渣袋（含袋重約０．四公克）及供分裝販賣用之中型夾鏈袋八十九個、小型夾
      鏈袋三個；又經其帶同警方前往上班公司即台南縣柳營鄉○○○路四九一巷一
      二八號大成長城企業公司，查獲安非他命二小包（分別含袋重約０．三公克及
      ０．八公克）、吸食器一組；再帶同警方至其台南縣六甲鄉○○村○○路四二
      九巷二號住處，起獲安非他命九小包（分別含袋重約四．五公克、三．三公克
      、一．六公克、０．六公克、０．五公克、０．五公克、０．七公克、０．二
      公克、０．二公克）、安非他命殘渣袋四小包（分別含袋重約一公克、一．四
      公克、一．四公克、一．四公克）、供分裝販賣用之大型夾鏈袋一百零二個、
      中型夾鏈袋四十六個、吸食器一組、供分裝販賣用之電子秤一台、行動電話二
      支，因認被告涉犯毒品危害防制條例第五條第二項意圖賣而持有第二級毒品罪
      嫌。
（二）公訴意旨認被告丙○○涉犯前揭罪嫌，係以被告為警查扣之安非他命多達十五
      包，依諸常理，顯非僅供己吸食之用，況且又有大、中、小型夾鏈袋及電子秤
      一台查扣，足認各型夾鏈袋及電子秤，應係供分裝販賣用之工具為其論據。
（三）按犯罪事實應依證據認定之，無證據不得推定其犯罪事實；又不能證明被告犯
      罪，應諭知無罪之判決，刑事訴訟法第一百五十四條、第三百零一條第一項分
      別定有明文。所謂犯罪事實之證據，係指足以認定被告確有犯罪行為之積極證
      據而言，該項證據且須適合被告犯罪事實之認定，始得採為斷罪資料。又按無
      論直接或間接證據，其為訴訟上之證明，須通常一般之人均不致有所懷疑，而
      得確信其為真實之程度者，始得據為有罪之認定，有最高法院二十九年上字第
      三一○五號、五十三年台上字第二七五○號判例足資參照。又認定不利於被告
      之事實，須依積極證據，苟積極證據不足為不利於被告事實之認定時，即應為
      有利於被告之認定，更不必有何有利之證據。再事實之認定，應憑證據，如未
      能發現相當證據，或證據不足以證明，自不能以推測或擬制之方法，為裁判基
      礎；訴訟上用以證明事實之證據，須於通常一般人均不致有所懷疑，而得確信
      其真實之程度，始得據以為有罪之認定，倘其證明未達此一程度，而有合理之
      懷疑存在，致無從為有罪之確信時，即應為無罪之判決（最高法院三十年上字
      第八一六號、四十年台上字第八六號、七十六年度台上字第四九六八號判例參
      照）。故對於被告有罪、無罪俱有懷疑時，仍應對被告作有利之認定。此係在
      於體現刑事訴訟法上罪疑惟輕之證據法則。次按販賣毒品行為，並不以販入之
      後復行賣出為要件，只要以營利為目的，將毒品販入或賣出，有一於此，其犯
      罪即為完成，僅於意圖營利而販入以外之其他原因而持有毒品後，另行起意販
      售，而尚未著手於販售之情形，始有意圖販賣而持有毒品罪之適用（最高法院
      九十年度台上字第七七八二號裁判參照）。
（四）訊據被告丙○○固坦承持有前揭扣案之第二級毒品安非他命等情，惟堅詞否認
      有何意圖販賣而持有毒品之犯行，辯稱：伊僅施用安非他命，並未曾販賣安非
      他命，扣案安非他命，係為方便攜帶施用，而分裝多包，並非伺機賣給他人施
      用，另電子秤是伊曾向陳河全購買安非他命，發現重量不足，與之理論後陳河
      全交給伊確認重量之用，而大、中型夾鏈袋二百多個是伊母親賣檳榔時要包檳
      榔所用，伊遭查扣之安非命均量小，不可能用那麼大的袋子裝，另小型夾鏈袋
      三個是伊自行施用安非命分裝用的，因為伊將安非他命分裝小包後施用，警察
      才會查獲含安非他命之殘渣袋，伊若真有販毒，當時也不需在大成長城公司常
      常加班等語。經查：
【一】被告經警於其車輛、公司、住處扣有前揭安非他命共十五包、大型夾鏈袋一百
      零二個、中型夾鏈袋一百三十五個、小型夾鏈袋三個及電子秤一台等物在案，
      被告持有此等物品，除證明被告可能施用安非他命後，另行起意對所剩餘之安
      非他命伺機販售外，亦有可能被告係以營利為目的販入安非他命，或單純持有
      及為施用安非他命而持有，故被告持有前開扣案物品，可能證明之犯罪事實非
      限於單一。公訴人則係以「依諸常理，顯非僅供己吸食之用」，據被告持有前
      揭扣案物品，認定被告涉犯意圖販賣而持有安非他命罪嫌，惟起訴卷證中未存
      在被告以意圖營利而販入以外之其他原因持有前揭扣案安非他命後，而『另行
      起意販售』之證據，故尚難逕憑被告因持有前揭扣案物品，而認定被告即係意
      圖販賣而持有安非他命之事實。
【二】又本件扣案證物雖有電子秤一台，惟證人乙○○於本院九十年五月三十日調查
      時證稱：「（知否陳河全借給電子秤給丙○○？）有的，當時我在場，丙○○
      向他購買檳榔葉，我看到陳河全將電子秤交給他。在何處我忘記了，我只看到
      他將電子秤交給他。」、「（認識陳河全否？）已死亡，何時去世我不清楚。
      」等語，故被告所辯為查證訴外人陳河全所售之安非他命之重量，由訴外人陳
      河全交付前揭扣案電子秤之辯解，尚非無稽；又扣案安非他命十五包，含袋重
      四．五公克至０．二公克不等，除去袋重安非他命實際重量應均未逾四公克，
      是否需以扣案之大型夾鏈袋一百零二個、中型夾鏈袋一百三十五個包裝，尚非
      無疑，互參本院調閱臺灣臺南地方法院檢察署八十九年度毒偵字第一九七八號
      偵查卷（被告施用安非他命部分）內之警卷第十三頁照片四紙所示，經警查扣
      前揭安非他命十五包，其包裝袋並非使用如扣案之大型夾鏈袋或中型夾鏈袋，
      而係小型夾鏈袋等情，故被告所持有之中、大型夾鏈袋，是否足以證明係被告
      意圖供販賣安非他命，為分裝所用而持有，亦有疑問。從而，被告雖持有扣案
      之電子秤、夾鏈袋等物，亦難據此證明被告於持有該等物品時，已另行起意販
      售其施用所剩之安非他命。
【三】被告自警偵訊迄本院審理一再辯稱前揭安非他命係供自己施用，而被告經警查
      獲後採尿送驗結果，有甲基安非他命反應等情，此有前揭八十九年度毒偵字第
      一九七八號偵查卷內附台南縣衛生局尿液檢驗成績書一紙可稽，嗣經本院裁定
      送觀察勒戒後，因認無繼續施用毒品之傾向，由臺灣臺南地方法院檢察署檢察
      官為不起訴處分乙節，有本院八十九年度毒聲字第二三九三號裁定、臺灣臺南
      地方法院檢察署檢察官八十九年度毒偵字第一九七八號不起訴處分書在卷可憑
      ，又被告為施用安非他命之便，而在其上班處所即大成長城企業公司及台南縣
      六甲鄉○○村○○路四二九巷二號住處，分別置有安非他命吸食器各一組，亦
      有卷附扣押書可佐，故被告辯解因施用安非他命而持有前揭扣案安非他命乙節
      ，尚可採信。
【四】綜上，公訴人認被告有意圖販賣而持有毒品之犯罪嫌疑，固有其論據，然經本
      院調查結果，既有前開合理之懷疑，公訴人所舉之積極證據且尚不足為被告意
      圖販賣而持有毒品事實之認定，復未能推翻被告施用安非他命而持有前開扣案
      安非他命之辯解，故被告被訴意圖販賣而持有安非他命之犯行，應屬不能證明
      ，此外，復查無其他積極證據足以證明被告有何意圖販賣而持有毒品之犯行，
      應為無罪之諭知。又被告非法持有前開扣案安非他命之行為，本院認係其供己
      施用而持有，其非法持有並進而施用，業於本院前揭刑事裁定中予以酌定，且
      該部分行為（含為供施用而持有之低度行為）亦經台灣台南地方法院檢察署檢
      察官以被告在勒戒後已無繼續施用之傾向為據，為不起訴處分確定，有前揭不
      起訴處分書附卷可參，自不得就同一行為再為重複評價，附此敘明。
據上論斷，應依刑事訴訟法第二百九十九條第一項前段、第三百零一條第一項，槍砲
彈藥刀械管制條例第十四條第三項，刑法第十一條前段、第四十一條第一項前段、第
三十八條第一項第一款，罰金罰鍰提高標準條例第二條，判決如主文。
本案經檢察官高峰祈到庭執行職務
中    華    民    國      九十二      年      二      月    十二      日
                                  臺灣臺南地方法院刑事第四庭
                                          法  官   鍾邦久
右正本證明與原本無異。
如不服本判決，應於判決送達後十日內，向本院提出上訴狀。
                                          書記官   張豐榮
中    華    民    國      九十二      年      二      月    十二      日
槍砲彈藥刀械管制條例第十四條
未經許可，製造、販賣或運輸刀械者，處三年以下有期徒刑，併科新台幣
一百萬元以下罰金。
意圖供自己或他人犯罪之用，而犯前項之罪者，處六月以上五年以下有期
徒刑，併科新台幣三百萬元以下罰金。
未經許可，持有或意圖販賣而陳列刀械者，處一年以下有期徒刑、拘役或
新台幣五十萬元以下罰金。
第一項及第二項之未遂犯罰之。


司法院資訊處製作；財團法人民間司法改革基金會備份。
